臺灣板橋地方法院刑事判決　　　　　　 100年度智易字第17號
公　訴　人　臺灣板橋地方法院檢察署檢察官
被　　　告　許志瑋
上列被告因違反著作權法等案件，由檢察官提起公訴（99年度偵
字第27266 號），經本院合議庭裁定由受命法官獨任進行簡式審
判程序，判決如下：
    主  文
許志瑋共同明知係侵害著作財產權之重製光碟而散布，處有期徒
刑陸月，如易科罰金，以新臺幣壹仟元折算壹日。
扣案送貨單壹紙及如附表所示非法重製之遊戲光碟共陸片，均沒
收。
    事  實
一、許志瑋明知「王永和」（真實姓名、年籍不詳之成年男子）
    ，於臺北縣永和市〈現改制為新北市永和區，下同〉永貞路
    90號1 樓，經營「轟電玩」電視遊樂器專賣店，其所販賣之
    之「XBOX360 」遊戲光碟，係仿冒他人註冊商標及侵害他人
    著作權之非法重製光碟（包裝及光碟背面上標示之「XBOX36
    0 」〈商標註冊號00000000〉、「X 圖」〈商標註冊號0000
    0000〉、「XBOX LIVE 」〈商標註冊號00000000〉以及「MI
    CROSOFT 」〈商標註冊號00000000〉等文字或圖樣，係美商
    微軟公司向經濟部智慧財產局申請註冊登記核准，取得商標
    權，指定使用電腦遊戲軟體等商品項目，現均仍在商標權之
    專用期間內，而光碟內所儲存之「XBOX360 Development Ki
    t 」遊戲開發套件軟體，為美商微軟公司享有著作權之電腦
    程式著作），而未得商標權人之同意或授權，不得販賣於同
    一商品，使用相同之註冊商標之商品，且未經著作權人同意
    ，亦不得擅自將非法重製物對外散布。詎其因經濟拮据，竟
    與「王永和」共同基於散布侵害著作財產權之非法重製光碟
    及販賣仿冒商標商品之犯意，自民國（下同）98年10月底起
    ，以每月薪資新臺幣（下同）2 萬5,000 元之代價受僱於「
    王永和」，由「王永和」交付非法重製及仿冒商標之「XBOX
    360 」遊戲光碟予許志瑋，指示許志瑋騎乘其所有之車牌號
    碼EFT-161 號輕型機車，送貨予買家。迨99年7 月13日10時
    許，為警於臺北市○○區○○路2 段54號前攔檢而查獲送貨
    中之許志瑋，並扣得送貨單1 紙及如附表編號1 至編號4 所
    示非法重製之遊戲光碟片共5 片，另由該送貨單循線扣得由
    買家畢家洋所提出之如附表編號5 所示非法重製遊戲光碟1
    片。
二、案經臺北市政府警察局中正第二分局移送臺灣臺北地方法院
    檢察署檢察官陳請臺灣高等法院檢察署檢察長核轉臺灣板橋
    地方法院檢察署檢察官偵查起訴。
    理  由
一、按依刑事訴訟法第284 條之1 之規定，除簡式審判程序、簡
    易程序及第376 條第1 款、第2 款所列之罪之案件外，第一
    審應行合議審判，復依同法第273 條之1 第1 項之規定，除
    被告所犯為死刑、無期徒刑、最輕本刑為三年以上有期徒刑
    之罪或高等法院管轄第一審案件者外，於第一次審判期日前
    之準備程序進行中，被告先就被訴事實為有罪之陳述時，審
    判長得告知被告簡式審判程序之旨，並聽取當事人、代理人
    、辯護人及輔佐人之意見後，裁定進行簡式審判程序。查被
    告許志瑋所犯係死刑、無期徒刑、最輕本刑為三年以上有期
    徒刑以外之罪，其於準備程序中就被訴事實為有罪之陳述，
    經法官告知簡式審判程序之旨，並聽取公訴人、被告之意見
    後，業經本院合議庭依上開規定裁定由受命法官獨任進行簡
    式審判程序，合先敘明。
二、上開犯罪事實，迭據被告許志瑋於警詢、檢察官偵查及本院
    審理中坦承不諱，核與畢家洋、陳奎佑及馬蕙蘭於警詢之所
    為之陳述相符，且有前揭商標之註冊及著作權資料附卷足憑
    ，復有送貨單1 紙及如附表所示非法重製之遊戲光碟共6 片
    ，扣案足資佐證。從而，本案事證已臻明確，被告犯行洵堪
    認定，自應依法論科。
三、核被告許志瑋所為，係犯著作權法第91條之1 第3 項、第2
    項之明知係侵害著作財產權之重製光碟而散布罪、商標法第
    82條之明知為仿冒商標之商品而販賣罪。被告所為本案犯行
    ，核與「王永和」（真實姓名、年籍不詳之成年男子）間，
    有犯意聯絡及行為分擔，應論以共同正犯。被告意圖散布而
    持有侵害著作財產權之非法重製光碟之低度行為，為其散布
    之高度行為所吸收，不另論罪。被告以一行為觸犯上開2 罪
    名，為異種想像競合犯，應從一重之著作權法第91條之1 第
    3 項、第2 項之罪論處。按刑事法若干犯罪行為態樣，本質
    上原具有反覆、延續實行之特徵，立法時既予特別歸類，定
    為犯罪構成要件之行為要素，則行為人基於概括之犯意，在
    密切接近之一定時、地持續實行之複次行為，倘依社會通念
    ，於客觀上認為符合一個反覆、延續性之行為觀念者，於刑
    法評價上，即應僅成立一罪。學理上所稱「集合犯」之職業
    性、營業性或收集性等具有重複特質之犯罪均屬之，例如經
    營、從事業務、收集、販賣、製造、散布等行為概念者是（
    參照最高法院95年度台上字第1079號判決意旨）。被告受僱
    於「王永和」，基於營利之意思而於密切接近之一定時、地
    持續送交非法重製之遊戲光碟予買主，侵害美商微軟司之法
    益，應論以「集合犯」之實質上一罪。爰審酌商標具有辨識
    商品來源之功能，企業經營者通常經過相當時間並投入大量
    資金於商品之行銷及品質之改良，始得使該商標具有表彰品
    質之效果，而廣為消費者所信賴；而創作更係人類智慧之結
    晶，為促進人類社會進步及臻於美善之動力，均應受到保護
    ，詎被告無視於此，因貪圖一己之私利而一時失慮，乃受僱
    而為本案犯行之犯罪動機、目的、手段、所生危害，兼衡其
    品行（無前科紀錄，素行尚佳）、智識程度、犯罪後坦承犯
    行，態度尚佳等一切情狀，量處如主文所示之刑，並諭知如
    易科罰金之折算標準，以資懲儆。
四、扣案如附表所示非法重製之遊戲光碟共陸片，均係供犯罪所
    用之物，而被告所犯係著作權法第91條之1 第3 項之罪，故
    該等非法重製之遊戲光碟自應依著作權法第98條之規定，不
    以屬於犯人者為限，均併予宣告沒收之；另扣案送貨單1 紙
    ，係供被告及其共同正犯為本案犯罪所用之物，且足認係被
    告之共同正犯所有，爰依刑法第38條第1 項第2 款之規定亦
    併予宣告沒收。
據上論斷，應依刑事訴訟法第273 條之1 第1 項、第299 條第1
項前段，著作權法第91條之1 第3 項、第2 項、第98條，商標法
第82條，刑法第11條、第28條、第55條、第41條第1 項前段，第
38條第1 項第2 款，判決如主文。
本案經檢察官黃明絹到庭執行職務。
中    華    民    國    100   年    5     月    31    日
                  刑事第八庭  法  官  陳鴻清
以上正本證明與原本無異。
如不服本判決，應於判決送達後10日內敘明上訴理由，向本院提
出上訴狀 (應附繕本) ，上訴於臺灣高等法院。其未敘述上訴理
由者，應於上訴期間屆滿後20日內向本院補提理由書「切勿逕送
上級法院」。
                              書記官  黃頌棻
中    華    民    國    100   年    5     月    31    日
附錄本案論罪科刑法條全文：
著作權法第91條之1 ：
擅自以移轉所有權之方法散布著作原件或其重製物而侵害他人之
著作財產權者，處三年以下有期徒刑、拘役，或科或併科新臺幣
五十萬元以下罰金。
明知係侵害著作財產權之重製物而散布或意圖散布而公開陳列或
持有者，處三年以下有期徒刑，得併科新臺幣七萬元以上七十五
萬元以下罰金。
犯前項之罪，其重製物為光碟者，處六月以上三年以下有期徒刑
，得併科新臺幣二十萬元以上二百萬元以下罰金。但違反第八十
七條第四款規定輸入之光碟，不在此限。
犯前二項之罪，經供出其物品來源，因而破獲者，得減輕其刑。
商標法第八十二條：
明知為前條商品而販賣、意圖販賣而陳列、輸出或輸入者，處一
年以下有期徒刑、拘役或科或併科新臺幣五萬元以下罰金。
附表：
┌──┬───────────┬────┐
│編號│遊戲光碟片名          │數量    │
│    │                      │        │
├──┼───────────┼────┤
│ 1  │singularity           │壹片    │
├──┼───────────┼────┤
│ 2  │Mass Effect2          │貳片    │
├──┼───────────┼────┤
│ 3  │Alpha Protocol        │壹片    │
├──┼───────────┼────┤
│ 4  │Aliens vs Predator    │壹片    │
├──┼───────────┼────┤
│ 5  │Dead or Alive Xtreme2 │壹片    │
└──┴───────────┴────┘